臺灣臺南地方法院民事判決　　　　　　　93年度訴字第1454號
　　原　　　告　彰化商業銀行股份有限公司
　　法定代理人　丙○○
　　訴訟代理人　丁○○
　　被　　　告　甲○○
　　被　　　告　乙○○
　　右　二　人
　　訴訟代理人　王奕棋律師
右當事人間請求確認信託契約不存在等事件，經本院於民國94年
4月14日言詞辯論終結，判決如左：
  主      文
確認被告甲○○、乙○○就附表所示編號1及編號2之土地，於民
國92年10月20日所為之信託契約，及以信託為原因所為之所有權
移轉行為均不存在。
被告乙○○應將如附表所示編號1之土地，以信託為原因，於民
國92年10月21日經台南市安南地政事務所所為之所有權移轉登記
，及如附表所示編號2之土地，以信託為原因，於民國92年10月
21日經台南縣永康地政事務所所為之所有權移轉登記均予以塗銷
。
訴訟費用由被告負擔。
    事    實
甲、原告方面：
壹、聲明：
一、先位聲明：
(一)確認被告2人間於民國92年10月20日，就如附表所示之不動產
  所為之信託契約（債權行為）及移轉所有權行為（物權行為）
  均不存在。
(二)被告乙○○應將如附表所示之不動產，於92年10月21日經台南
  市安南地政事務所及台南縣永康地政事務所以信託為原因所為
  之所有權移轉登記予以塗銷。
二、備位之聲明
(一)被告2人間於92年10月20日，就如附表所示之不動產所為之信
  託契約（債權行為）及移轉所有權行為（物權行為）應予以撤
  銷。
(二)被告乙○○應將如附表所示之不動產，於92年10月21日經台南
  市安南地政事務所及台南縣永康地政事務所以信託為原因所為
  之所有權移轉登記予以塗銷。
貳、陳述：
(一)訴外人大大科技股份有限公司（下稱大大公司）邀同被告甲○
  ○及訴外人王大進、徐燕、王大舜、王火木等5人為連帶保證
  人，向原告借款新台幣（下同）40,330,000元，約定93年2 月
  12日清償，詎大大公司之支票存款戶於92年10月17日突遭票據
  交換所公告為拒絕往來戶，依被告甲○○等簽署之授信約定書
  第6條約定，其借款視為到期，因被告甲○○及訴外人等並未
  清償，原告乃聲請對其等人為假扣押，於92年11月12日及93年
  11月7日分別接獲鈞院民事執行處通知，謂附表所示之不動產
  業經被告甲○○於92年10月20日信託予被告乙○○，信託契約
  內容略為：「1.信託目的：買賣、經營、處分、收益、設定抵
  押權。．．．4.信託期間：自92年10月20日起至102年10月19
  日止。5.信託關係消滅事由：信託目的完成、信託期間屆滿或
  雙方協議終止信託。6.信託財產之管理或處分方法：買賣、設
  定抵押權。」並於92年10月21日將附表所示之不動產所有權以
  信託為原因移轉登記予被告乙○○。
(二)被告2人間就附表所示土地訂定信託契約並移轉所有權之意思
  表示，係屬通謀虛偽意思表示，依民法第87條第1項之規定，
  應屬無效：被告係親兄弟，其辦理信託登記之時間，與大大公
  司被票據交換所公告為拒絕往來戶之時間，前後僅相差4天，
  其意圖藉由虛偽之信託契約，逃避原告之求償，至為明顯；況
  被告乙○○並非以辦理不動產相關事務為業，欠缺處理不動產
  事務之經驗，被告甲○○竟將附表所示之不動產信託予被告乙
  ○○進行「買賣、經營、處分、收益、設定抵押權」，顯然無
  法達到信託之目的，足徵被告間就附表所示土地訂定信託契約
  並移轉所有權之意思表示，係屬通謀虛偽之意思表示，依民法
  第87條第1項之規定，應屬無效。
(三)被告等雖主張系爭2筆不動產之信託，係作為被告甲○○向被
  告乙○○借款之擔保，惟其於94年1月27日出庭應訊時，就彼
  此間借款之細節內容，諸如借款用途、借款來源、借款交付方
  式、約定利率及還款期限等事項，陳述迥異，亦未能提出任何
  有利事證以實其說：
1.94年1月27日出庭應訊時，被告乙○○陳稱借款資金來源係其
  贏錢所得，借款時有簽訂借據，但未約定利息及還款期限，款
  項是以現金一次給付被告甲○○，而被告甲○○向其借款之目
  的是購買土地；惟被告甲○○則稱，被告乙○○借款給他的資
  金來源是分家時分得之財產，借款有簽訂借據，約定利率約10
  分，款項是分次給付，借款用途則是蓋大忠工業的工廠，且約
  定工廠建設完工時為還款期限。雖被告二人均陳稱有借款關係
  存在，且均表示雙方借款金額為2,000,000元，惟就借款之資
  金來源、約定利率、還款期限、借款用途、借款分幾次給付等
  事項，陳述之內容全然不同，若被告甲○○確有向被告乙○○
  借款，則雙方就上開借款關係之重要事項不可能會有不同之陳
  述，故被告2人陳稱雙方有借款關係云云，非屬事實，至為顯
  然。
2.再者，被告2人均稱借款時間約在10年前，而借款之用途依被
  告甲○○所稱是為了蓋大忠公司的工廠；惟依原告查詢結果，
  大忠工業股份有限公司之工廠登記早於76年7月14日即經台南
  縣政府核准，顯見該工廠於76年7月14日前即興建完成，此與
  被告二人所稱借款時間約在10年前，即84年間，相差近10年，
  足徵被告2人陳述內容不實。
3.被告2人稱借據於土地信託予被告乙○○之後，即交還被告甲
  ○○並已撕毀，亦與常理有違，因依被告2人所述，被告乙○
  ○催討借款甚急，必然非常在乎能夠收回該筆借款，則豈有在
  借款尚未收回前，就把借據交還被告甲○○之理；另就系爭土
  地委託專業人士買賣一事，被告等所陳述之委託時點，受託人
  資訊等事項，不僅前後反覆，2人之陳述亦互相矛盾，而所委
  託之人，竟均碰巧於去年過世無法出庭，更屬不可思議；綜上
  所陳，被告2人所稱雙方間有借款關係，信託之目的在於擔保
  債權云云，不僅陳述內容充滿矛盾，且無法提出任何事證以實
  其說，顯屬杜撰之詞，並不足採。
(四)另被告甲○○除擔任大大公司之董事外，亦同時擔任大大集團
  其他公司「大聖建設股份有公司」、「大大建設股份有限公司
  」之董事，且又為上開各公司原負責人王大進之親兄弟，若對
  於各該公司之營運及財務狀況全無所悉，顯與事理有違；況被
  告甲○○並為各該公司借款之連帶保證人，各該公司之借款自
  92年8月起陸續發生延滯或退票時，原告西台南分行即親訪或
  電洽各借款人及連帶保證人促請還款，並分別於92年10月15日
  及17日對被告甲○○寄發抵銷函及催告函，足證被告甲○○對
  於大大公司出現財務危機，應知之甚詳，所稱不知公司營運狀
  況云云，實屬推諉卸責之詞。且同為大大公司借款之另一連帶
  保證人王火木，亦在原告將進行假扣押之際，將其台南市○○
  區○○段693地號土地之應有部分信託予被告乙○○；另大大
  公司所有座落於台南市○○區○○段726地號土地及大大公司
  關係企業大鈺建設股份有限公司所有，坐落於台南市○區○○
  段地號46號土地，分別於92年10月16日及同月6日，信託予訴
  外人鄭慶章及林徐秀賢，而類似之信託行為於92年10月間陸續
  出現於大大公司、大鈺建設股份有限公司、大聖建設股份有限
  公司等大大集團關係企業及其借款保證人所有之不動產上，更
  足證被告甲○○將其所有之土地信託登記予被告乙○○，並非
  以擔保其對被告乙○○之私人債權為目的，而是大大公司及其
  連帶保證人，有計劃性的脫產行為之一部分，被告等間之信託
  行為，顯為通謀虛偽之信託行為，其目的在於脫免強制執行，
  至為顯然。
(五)退步言，所謂「擔保信託」，係指債務人為擔保債權，將不動
  產或其他財產之所有權以信託方式移轉登記予債權人，債權人
  若屆期獲清償，則信託關係消滅，信託財產返還委託人；若屆
  期未獲清償，則將信託財產加以變賣換價，就賣得之價金受償
  之謂。為達成擔保信託之目的，信託契約中自應詳載擔保信託
  之目的、擔保債權之屆期日及信託關係消滅之事由；惟依被告
  等於92年10月20日簽訂之信託契約所示，被告等所為信託之目
  的為「買賣、經營、處分、收益、設定抵押權」，並無被告等
  所稱「作為債權之擔保」一項，且信託契約約定之受益人竟係
  被告甲○○，而非被告乙○○，該信託契約之約定，根本無法
  達到擔保債權之目的，顯見被告2人主張系爭信託關係屬擔保
  信託云云，僅係意圖掩飾其藉由通謀虛偽之信託行為脫免強制
  執行之事實，並不足採。況縱令被告等所述擔保信託云云屬實
  ，因信託登記之約定方式不明而不能完成信託之目的，依信託
  法第62條之規定，系爭信託關係亦將因信託目的不能完成而消
  滅。
(六)縱令被告二人間訂定之信託契約及移轉所有權之意思表示並非
  通謀虛偽，惟其訂定信託契約之目的在於脫免執行，侵害原告
  之債權，自屬違背善良風俗，故被告2人間就附表所示不動產
  所為之信託債權契約及移轉所有權之物權行為，依信託法第5
  條第1項第2款之規定，亦屬無效。無效法律行為之當事人，於
  行為當時知其無效，或可得而知者，應負回復原狀或損害賠償
  之責任，民法第113條定有明文，則被告甲○○自有請求被告
  乙○○回復原狀塗銷系爭不動產所有權移轉登記之權，今被告
  甲○○怠於行使權利，原告為保全債權，自得依法代位被告甲
  ○○請求被告乙○○塗銷所有權移轉登記，故就附表所示不動
  產起訴請求確認如先位聲明。。
(七)退步言，被告2人就系爭不動產所為之上開信託債權契約及物
  權行為縱屬有效，然因被告甲○○其他不動產皆已設定高額抵
  押權予他債權人，且無其他較具價值之財產，故被告就系爭不
  動產之上揭行為，顯有害於原告之債權，原告爰依信託法第6
  條第1項規定，訴請撤銷被告2人間就附表所示不動產所為之信
  託債權行為及移轉所有權之物權行為，並於撤銷後，代位被告
  甲○○請求被告乙○○依民法第114條第2項準用113條規定，
  塗銷系爭不動產因信託而為之所有權移轉登記。
、證據：提出授信約定書、台灣台南地方法院93年度促字第
    3533號、21220號支付命令暨確定證明書、台灣台南地方法
    院92年度執全字第2393號通知函、信託契約、土登記地謄本
    、抵銷函、催告函、大忠工業股份有限公司工廠登記資料各
    1件、照片2紙為證。
乙、被告方面：
壹、聲明：原告之訴駁回。
貳、陳述：
一、被告甲○○部分：
(一)本件台南市○○區○○段693地號，應有部分持分5分之1之土
  地，及台南縣永康市○○段145地號土地係被告甲○○所有。
  其中永康市○○段145地號土地於購買時因資金不足向被告乙
  ○○借用2,000,000元，由於幾年來景氣不佳，被告甲○○經
  營之腳踏車製造業多年虧損而無法償還被告乙○○之借款，而
  自今年以來被告乙○○催討甚急，甲○○之土地一時無法售出
  ，乃將系爭土地信託登記予乙○○，雙方約定出售後如價款償
  還乙○○之2,000,000元，加上銀行計算之利息，如有餘額則
  交還甲○○，由於乙○○恐該地出售不足償還其貸款，乃要求
  甲○○將其已貸款頗多之台南市安南區663號等土地一併以信
  託方式為擔保，俟出售後如有餘額則交還甲○○，但自信託登
  記後仍無人購買。因此甲○○、乙○○之信託登記確係為擔保
  貸款之行為，並非通謀虛偽意思表示。
(二)被告甲○○雖為大大公司之董事，而在原告公司擔任大大公司
  之借款保證人，但實際上從未參與該公司之經營，亦不知該公
  司之營運狀況，本件信託純係與乙○○之債務關係，而與大大
  公司之債務無關。
(三)原告對甲○○縱有債權，但在法律上未禁止甲○○處理財產之
  前，甲○○有權處理其本人之財產，是以本件被告乙○○與甲
  ○○之信託登記仍然有效。
二、被告乙○○部分：
(一)約10年前，被告甲○○因要購買位於永康市之一塊畸零地，向
  其借款2,000,000元，當時景氣好，其有贏錢，便一次將現金
  給付予與甲○○，當時有簽借據，沒有約定利息，也沒有約定
  清償期間。
(二)大約3年多前，其開始向被告甲○○追討該筆借款，常常追討
  ，但是甲○○都不在，後來甲○○將系爭土地及其他不動產信
  託登記予其，由其將之出賣，用以清償借款，其乃將借據返還
  被告甲○○。
、證據：聲請傳訊證人蔡豐參。
    理　　由
一、原告起訴主張訴外人大大公司邀同被告甲○○為連帶保證人
    ，向原告借款40,330,000元，約定93年2月12日清償，詎大
    大公司於92年10月17日遭公告為拒絕往來戶，依被告甲○○
    等簽署之授信約定書第6條約定，其借款視為到期，原告乃
    聲請對被告等人為假扣押，竟分別於92年11月12日及93 年1
    月7日接獲鈞院民事執行處通知，謂附表所示之不動產業經
    被告甲○○於92年10月20日信託予被告乙○○；惟被告2人
    係親兄弟，其辦理信託登記之時間，與大大公司遭票據交換
    所公告拒絕往來戶之時間，前後僅相差4天，其等意圖藉由
    虛偽之信託契約逃避原告之求償，至為明顯；況被告乙○○
    並非以辦理不動產相關事務為業，被告甲○○竟將附表所示
    之不動產信託予被告乙○○，顯然無法達到信託之目的，且
    被告等雖主張系爭二筆不動產之信託，係作為被告甲○○向
    被告乙○○借款之擔保，惟其2人於94年1月27日出庭應訊時
    ，就彼此間借款之細節內容，陳述迥異，亦未能提出任何有
    利事證以實其說，另被告甲○○除擔任大大公司之董事外，
    亦同時擔任大大集團其他公司之董事，且為其他公司原負責
    人王大進之親兄弟，對於各該公司之營運及財務狀況不可能
    全無所悉，足證被告甲○○將其所有之土地信託登記予被告
    乙○○，顯為通謀虛偽之信託行為，依民法第87條第1項規
    定，應屬無效。又被告2人就系爭不動產所為之上開信託債
    權契約及物權行為縱屬有效，然因被告甲○○其他不動產皆
    已設定高額抵押權予他債權人，且無其他較具價值之財產，
    故被告就系爭不動產之上揭行為，顯有害於原告之債權，原
    告爰依信託法第6條第1項規定，訴請撤銷被告二人間就附表
    所示不動產所為之信託債權行為及移轉所有權之物權行為，
    並於撤銷後，代位被告甲○○請求被告乙○○依民法第114
    條第2項準用113條規定，塗銷系爭不動產因信託而為之所有
    權移轉登記。
二、被告甲○○則辯以：如附表所示之2筆土地係被告甲○○所
    有，其中永康市○○段145地號土地於購買時因資金不足向
    被告乙○○借用2,000,000元，由於近幾年來景氣不佳，被
    告甲○○經營之腳踏車製造業多年虧損而無法償還被告乙○
    ○之借款，而自今年以來被告乙○○催討甚急，甲○○之土
    地一時無法售出，乃將系爭土地信託登記予乙○○，雙方約
    定出售後如價款償還乙○○之2,000,000元，加上利息如有
    餘額則交還甲○○，由於乙○○恐該地出售不足償還其貸款
    ，乃要求甲○○將其已貸款頗多之台南市安南區663地號等
    土地一併以信託方式為擔保。因此甲○○、乙○○之信託登
    記確係為擔保貸款之行為，並非通謀虛偽意思表示。被告甲
    ○○雖為大大公司之董事，但未參與公司之經營，亦不知該
    公司之營運狀況，本件信託純係因與乙○○之債務關係，而
    與大大公司之債務無關，是以被告乙○○與甲○○之信託登
    記當然有效等語。被告乙○○則以：被告甲○○約10年前因
    購買位於永康市之一塊畸零地，向其借款2,000,000元，當
    時景氣好，其有贏錢，便一次將現金給付予甲○○，當時有
    簽借據，沒有約定利息，也沒有約定清償期間，大約3年多
    前，其開始向被告甲○○追討該筆借款，但甲○○都不在，
    後來甲○○將系爭土地及其他不動產信託登記予其，由其將
    之出賣，用以清償借款，故兩造確有借貸關係等語，資為抗
    辯。
三、原告主張訴外人大大公司以被告甲○○為連帶保證人，向伊
    貸款40,330,000元，嗣大大公司未依約清償，尚餘本金
    40,300,000元，及自93年1月9日起，按年息百分之4點76計
    算之利息，並自93年2月10日起計算之違約金，經原告以大
    大公司及被告甲○○等人為債務人，向本院聲請核發支付命
    令，經本院核發93年度促字第3533號、93年度促字第21220
    號支付命令確定確定等情，業據原告提出授信約定書1紙、
    支付命令、支付命令確定證明書各2紙為證，上開事實堪以
    認定。原告次主張如附表所示2筆土地為被告甲○○所有，
    經被告甲○○與被告乙○○於92年10月20日訂立信託契約，
    並以被告乙○○為受託人，於92年10月21日辦理信託登記一
    節，亦據原告提出土地登記謄本2件供參，復為被告所不爭
    執，此一事實亦堪採信。
四、又原告主張被告2人就系爭2筆土地所為之信託登記係屬通謀
    虛偽意思表示，此為被告所否認，並以前揭情詞置辯，是
    本件被告甲○○有無向被告乙○○借貸之事實，與其2人就
    系2二筆土地所為之信託登記，是否出於真意有所關聯，自
    應先予認定。惟互核被告所提答辯狀，及被告甲○○、乙○
    ○2人當庭所述，有多處明顯不符之處：(一)關於被告甲○○
    借款之目的：據被告甲○○所述：「（借錢的目的為何？）
    是來蓋工廠。」「（借錢蓋何工廠？）在永康市的大忠工業
    。」惟據被告於93年12月22日答辯狀主張：「甲○○所有之
    永康市○○段145號土地於購買時因資金不足向其胞弟乙○
    ○借用新台幣2,000,000元。」嗣於93年12月30日審理時改
    稱：「（當初甲○○借款2,000,000元的目的？）因為甲○
    ○買了系爭2筆土地其中的1筆，之後沒有錢所以才向乙○○
    借錢供公司週轉。」後又於94年2月17日改稱：「（甲○○
    借錢的目的做何用？）是要買土地。」「（據甲○○出庭時
    說要蓋工廠？）是要買土地也要蓋工廠。」復於94年3月10
    日改稱：「是要買土地。」足見關於借款之目的，被告甲○
    ○本人或其訴訟代理人之主張，前後不一，已堪存疑；何況
    被告乙○○及甲○○均主張借款時間為10年前；然據原告所
    提大忠工業股份有限公司工廠登記公示詳細資料表，大忠工
    業股份有限公司之核准登記日期為76年7月14日，迄已逾17
    年，此與被告甲○○所述其10年前貸款係作為蓋大忠工業等
    語，明顯不符。(二)關於被告乙○○貸與之金錢來源：被告甲
    ○○辯稱：「（乙○○為何有這筆錢？）當時我們分家，他
    有分到這些錢。」「（總共分多少錢？）大約2、3,000
    ,000。」與被告乙○○所述：「當時錢是我贏了以後就拿給
    甲○○。」有所出入。(三)關於有無約定利息及清償期：被告
    甲○○稱：「有約定，但是我都沒有給。利息是依照普通銀
    行的利率多一點點，當時利息大約8分，利率約定約10分。
    」「當時有約定等建廠完成還給他，但是建廠完以後生意不
    好，一直沒有還。」此與被告乙○○所述：「沒有約定利息
    ，也沒有約定清償期。」等語不符。(四)被告乙○○有無催討
    ：據被告二人於93年12月22日答辯狀載稱：「自今年以來乙
    ○○催討甚急。」惟依被告乙○○所稱：「我常常討，但是
    他都不在。（最早從何時開始追討？）大約3年多前。」及
    被告甲○○稱：「他一直有跟我討，我向他借了以後工廠興
    建完成以後他就向我討。（工廠）是10年前完工，工廠完工
    以後他就陸續向我討。」等語不同。據前所述，足見被告2
    人就關於貸款之目的、貸款之來源、有無利息及約定清償期
    、何時催討等，所述明顯不符，是被告等2人所辯其等有借
    貸契約，殊堪存疑。
五、被告二人雖均辯稱：本件借款有訂立借據，但於辦理信託登
    記後，被告甲○○即將該借據返還被告乙○○等語。惟借據
    係借貸契約之重要憑據，若未經債務人清償，債權人殊無輕
    易返還之理；依被告2人所辯，被告乙○○於辦理信託登記
    後，冒然將借據返還，足使本件借款失其重要憑證，而與常
    理有違。此參被告乙○○所述：其自3年前開始催討未果等
    語，即知本件被告2人所述之借款恐難獲償，於此情況下，
    債權人為保全債權，對於作為借款重要憑據之借據，自應更
    妥為保管，豈有僅僅辦理信託登記，即輕易將借據返還之理
    ？此益見被告2人所辯，實有違常情。至被告乙○○、甲○
    ○均辯稱：其等曾委託他人代為處分系爭2筆土地等語，惟
    據被告乙○○於94年1月27日所述：「我有委託1個叫做木仔
    的人，但是已經死了1年多。（何時委託木仔幫你處分不動
    產？）我二哥信託登記給我的時候，我委託他，大約賣了七
    、八個月，結果賣不出去。（木仔是何時過世？）大約死了
    1年。（甲○○將土地信託給你，你馬上找木仔幫你賣土地
    ？）對。」惟系爭2筆土地於92年10月21日辦理信託登記，
    被告乙○○委託「木仔」出售7、8個月，即「木仔」大約受
    託處理至93年5、6月間，然被告乙○○又稱「木仔」於1年
    多前死亡，即該男子至遲於93年1月之前即已死亡，兩相對
    照，益見被告乙○○所述，顯然矛盾。何況被告甲○○另稱
    ：「（系爭2筆土地是否委託別人賣？）我只知道姓林，名
    字我不知道，現在已經沒有辦法找他，年紀大了。（這個人
    是你找的？）所有土地都是他幫我仲介的，他住在大竹鄰中
    正北路，已經過世。（你找林先生幫你賣土地來還錢，有多
    久的時間？）賣5、6年，因為沒有賣出去才信託我弟弟。（
    有無辦法查出幫你仲介的人？）我有辦法查出，平常我都叫
    他歐基桑，平常打電話給他，也是叫他歐基桑，這是一個尊
    稱。」惟經本院兩度要求被告提出「木仔」之林姓男子，被
    告始終未能提出該名男子之年籍，則被告2人空言辯稱：曾
    經委託民間仲介出分系爭2筆土地等語，自難採信。至於被
    告雖聲請訊問證人蔡豐參，以證明其等確曾委託他人出售土
    地。然據證人蔡豐參到庭所證，其就受託出售土地之地號、
    建物之門牌號碼、面積、地目均不瞭解，渠是否確曾代為出
    售，實有疑問。再依證人蔡豐參證稱：「10筆土地全部
    50,000,000元，沒有跟我講1塊土地要賣多少。」惟據原告
    所提被告甲○○所有之土地、建物之登記謄本所示，被告甲
    ○○之土地分別坐落於台南縣永康市及台南市○○區○○段
    ，且土地分別有旱、建、田、道，即該土地之性質各不相同
    ，若欲一併出售，實不可能，證人蔡豐參於未查知所出售之
    土地、建物之面積、地目詳情下，驟然以包裹出售之方式仲
    介，更與常理由違。故渠所證，不足憑採。
六、按表意人與相對人通謀而為虛偽意思表示者，其意思表示無
    效。民法第86條定有明文。所謂通謀虛偽意思表示，係指表
    意人與相對人通謀而為虛偽之意思表示。虛偽者，指表意人
    無意為其意思表示所拘束之意，即表意人故意使其意思與表
    示不一致；通謀者，指相對人明知表意人之虛偽意思表示而
    與之同謀而為之。民法第87條之通謀虛偽表示，指表意人與
    相對人相互明知為非真意之表示而言，故表意人之相對人不
    僅須知表意人非真意，並須就表意人非真意之表示相與為非
    真意之合意，始為相當。（最高法院51年度台上字第215號
    判例參照）依前所述，被告甲○○、乙○○就借款之細節，
    所述多有出入，且雖辯稱曾委託「木仔」「林姓男子」，亦
    未見提出年籍資料；而所舉證人蔡豐參之證詞，亦難憑採，
    則被告所辯其等係因借款契約始將系爭2筆土地辦理信託登
    記，自不足採。再參以被告大大公司以被告甲○○等人為連
    帶保證人，向原告借款，尚積欠本金40,300,000元，並經分
    別於93年2月10日、93年6月8日核發支付命令確定一節，已
    如前述；且原告於92年間即聲請本院民事執行處就被告甲○
    ○所有台南縣永康市○○段145、146、147地號土地，及建
    號10號建物辦理假扣押，經台南縣永康地政事務所於92年10
    月29日辦理查封登記，此有原告所提台南縣永康地政事務所
    92年10月29日所登記字第0920011109號函附卷供參，被告2
    人辦理信託登記之時間，與原告聲請假扣押，及本院核發支
    付命令之時間相近；加以被告甲○○身兼大大公司董事，所
    持股數為1,240,000股，此有原告所提公司變更登記表1紙可
    參，依公司法第8條第1項規定為大大公司之負責人，與該公
    司關係密切，其就大大科技股份有限公司營運不佳致無法清
    償對原告之借款，自必知悉，其於原告對被告聲請發支付命
    令，並於原告就被告名下不動產聲請假扣押之際，以本無其
    事之借款關係為由，以信託登記為原因，聲請將系爭2筆土
    地辦理信託登記於被告乙○○名下，難脫逃避原告求償之嫌
    ；是被告甲○○則原告主張被告甲○○係為逃避原告之求償
    ，辦理信託登記，非無可採。故被告甲○○係為避免其所有
    系爭2筆土地遭原告查封求償，虛偽以借貸為原因，將系爭2
    筆土地辦理信託登記為被告乙○○名下，此非真意之意思表
    示亦為被告乙○○所明知並相與配合，實則其等間就該借貸
    契約並無價金之交付，亦無借貸之事實，至為明確。從而，
    原告主張被告2人間信託契約係出於雙方之通謀虛偽意思表
    示，為無效之法律行為，以該信託契約為原因所為之信託登
    記亦屬無效，而起訴請求確認被告甲○○、乙○○就系爭2
    筆土地所為之信託契約及以信託登記為原因所為之所有權移
    轉登記均不存在，並請求被告乙○○將系爭2筆土地所為以
    信託為原因之所有權移轉登記予以塗銷，自無不合，應予准
    許。
七、本件既經准許原告先位之訴，自毋庸再就原告備位之訴併予
    裁判，併此明。
八、據上論結，本件原告之訴為有理由，依民事訴訟法第85條第
    1項，判決如主文。
中　　華　　民　　國　　94　　年　　4 　　月　　28　　日
                  民事第四庭    法　官　林富郎
右為正本係照原本作成
如對本判決上訴，須於判決送達後廿日內向本院提出上訴狀
中　　華　　民　　國　　94　　年　　4 　　月　　28　　日
                                書記官　卓春成
~F0
~T40
附　　表
┌──┬───────┬────────┬───────────┐
│編號│土地坐落或建物│面積（平方公尺）│權利範圍              │
│    │門牌          │                │                      │
├──┼───────┼────────┼───────────┤
│1　 │台南市安南區安│235.31          │1/5                   │
│　　│和段693地號   │                │                      │
│    │              │                │                      │
├──┼───────┼────────┼───────────┤
│2　 │台南縣永康市頂│174.8           │全部                  │
│　　│東段145地號   │                │                      │
│    │              │                │                      │
└──┴───────┴────────┴───────────┘
